【裁判字號】    96,交聲,1570
【裁判日期】    970130
【裁判案由】    聲明異議
【裁判全文】
臺灣高雄地方法院交通事件裁定    96年度交聲字第1570號
原處分機關  高雄市政府交通局
異  議  人  丙○○
上列異議人因違反道路交通管理處罰條例案件，對於高雄市政府
交通事件裁決中心中華民國96年12月7日所為之裁決處分（處分
案號：高市府交裁字第裁32-B00000000號）聲明異議，本院裁定
如下：
   主  文
原處分撤銷。
丙○○不罰。
   理  由
一、按汽車已領有號牌而未懸掛或不依指定位置懸掛者，處汽車
    所有人新台幣（下同）3600元以上10800 元以下罰鍰，並吊
    銷牌照，道路交通管理處罰條例第12條第1 項第7 款、第2
    項定有明文。又該法所指之車輛，係指在道路上以原動機行
    駛之汽車 (包括機器腳踏車）或以人力、獸力行駛之車輛，
    故機車亦在規範範圍內，同法第3 條第8 款亦有明文。又按
    汽車號牌懸掛位置，除原設有固定位置外，應依左列規定懸
    掛固定：三、機器腳踏車及拖車號牌每車一面，應正面懸掛
    於車輛後端之明顯適當位置；汽車號牌不得變造損毀、塗抹
    或黏貼其他材料、加裝邊框或霓虹燈、裝置旋轉架、顛倒懸
    掛或以安裝其他器具之方式使不能辨認其牌號，並不得以他
    物遮蔽，如有污穢，致不能辨認其牌號時，應洗刷清楚，為
    道路交通安全規則第11條所明定。而號牌之建立，不僅可藉
    由外觀上區分車輛間之不同，且有利於車籍之管理，於車禍
    、違規發生時，亦便於發現肇事、違規者，是上開規定，旨
    在禁止「使不能辨認牌號」之行為，故認定是否係明顯適當
    位置，及在車牌安裝其他器具者，自應以該號牌懸掛後是否
    易於辨識牌號為準。
二、本件異議人即受處分人丙○○駕駛其所有車牌號碼XX9-957
    號重型機車，於民國96年9 月19日下午8 時許，經高雄市政
    府警察局三民分局第二分局巡佐乙○○攔停，認定受處分人
    裝置活動車牌架，即通知同分局覺民派出所警員甲○○前來
    處理，因甲○○舉發單用完，故借用同派出所警員丁○○之
    舉發單，當場以受處分人違反道路交通管理處罰條例第12條
    第1 項第7 款、第2 項規定掣單舉發，並指定應於96年10月
    5 日前向通知單所載之應到案處所聽候裁決或自動繳納一事
    ，業經證人丁○○、甲○○、乙○○證述在卷，並有高雄市
    政府警察局舉發違反道路交通管理事件通知單（高市警交字
    第B00000000 號）、高雄市○○○○道路交通管理事件裁決
    書（高市府交裁字第裁32-B00000000號）、送達證書、交通
    違規案件異議書等件在卷可稽。
三、聲明異議意旨略以：其車牌有依規定位置懸掛，其並未裝置
    活動車牌架，該支架為固定式無法活動，當時其已向舉發員
    警說明，舉發員警用手扳動該支架，該支架並不能活動，該
    警察明知該支架為固定無法活動仍舉發等語。
四、經查：
（一）受處分人於96年12月7 日收受上開裁決書後，於同年月17
      日向本院聲明異議，有送達證書及本院刑事科收文戳在卷
      可查，足認其聲明異議於接到裁決書之翌日起20日內提出
      ，程序上應屬適法，合先敘明。
（二）依掣單舉發之員警甲○○結證稱：「我們到現場時，周巡
      官（即乙○○）說是活動車牌，我沒有扳動車牌，本件車
      牌是離開固定位置懸空的，一般活動車牌是可以掀動的
      ... 」等語（見本院卷第21頁），而實際舉發之巡官乙○
      ○亦結稱：「（問：你有無扳動支架？）沒有。」（見本
      院卷第27頁），是舉發之員警均未實際扳動車牌，已不能
      證明該車牌裝有活動支架，可變動翻轉或掀動而使他人無
      法辨認。且依卷內所附高雄市政府警察局三民第二分局覺
      民派出所取締照片所示（見本院卷第12-13 頁），該號牌
      係正面設置於上開機車之正後方，於號牌正面上方有以螺
      帽固定，雖該二螺帽係固定於增設之支架上，且上開號牌
      斜度較一般機車為大，惟其外觀上以正面觀之，仍可清晰
      辨別牌號，該傾斜角度約與地面呈45度角，於通常視距之
      範圍內，應尚未達不能辨認牌號之程度，且其既以螺帽固
      定，即無可翻轉及掀動之可能。證人乙○○雖以該螺絲並
      未銲死及可變動之旋轉架無論有無操作使用，都已違反規
      定為由，認定受處分人有違規之行為，然參諸前揭說明，
      道路交通管理處罰條例第12條第1 項第7 款之規定係以禁
      止使他人不能辨認牌號為目的，受處分人之牌照既已使用
      螺絲旋緊固定使之不能掀動，並懸掛在明顯適當位置，又
      無他物遮蔽而有任何難以辨識之情形，其牌照懸掛方式即
      屬適法，至證人所提出附卷之高雄市政府警察局96年5 月
      8 日高市警交三字第0960024822號函（見本院卷第31頁）
      ，係以已裝置可控制變動之旋轉架之車輛為前提，其既無
      具體事證足資證明受處分人確有裝置可變動之旋轉架，自
      不能假設其尚未操作使用，及擅增設車牌上螺絲必須旋緊
      尚需銲死之規定，而認受處分人有何原舉發機關所裁罰之
      違規行為。
五、綜上所述，異議人上開車輛之牌號尚非達不能辨認之程度，
    原處分機關未予詳查，遽對異議人為前開裁決，於法即有未
    合。本件異議為有理由，爰裁定將原處分撤銷，並改諭知異
    議人不罰。
六、據上論斷，應依道路交通案件處理辦法第20條前段，裁定如
    主文。
中    華    民    國    97    年    1     月    30    日
                  交通法庭    法  官  張琬如
以上正本證明與原本無異。
如不服本裁定，應於收受送達後5 日內向本院提出抗告狀。
中    華    民    國    97    年    2     月    4     日
                              書記官  劉甄庭


司法院資訊處製作；財團法人民間司法改革基金會備份。
